臺灣臺中地方法院民事判決　100年度訴字第1079號
原　　　告　李淑芬
被　　　告　紀宏達
訴訟代理人　何國榮律師
上列當事人間請求損害賠償事件，由本院刑事庭移送前來，本院
於民國100年6月23日言詞辯論終結，判決如下：
    主      文
被告應給付原告新台幣貳拾萬元，及自民國九十九年十二月二十
二日起至清償日止，按年息百分之五計算之利息。
原告其餘之訴駁回。
訴訟費用由被告負擔五分之一，餘由原告負擔。
本判決原告勝訴部分得假執行；但被告如以新台幣貳拾萬元預供
擔保，得免為假執行。
原告其餘假執行之聲請駁回。
    事實及理由
壹、原告主張：
一、兩造係夫妻，被告於民國99年10月9日下午14時30分許，在
    其與原告位於臺中市○區○○路115號4樓住處客廳內，因細
    故與原告發生口角爭執後，竟基於傷害人身體之犯意，以徒
    手毆打原告頭部、以腳踹踢原告右腳，經原告以手抵擋，仍
    因而受有頭部外傷、右側下肢多處瘀傷、左側上肢及右側肩
    部擦挫傷之傷害。爰依民法第184條第1項前段、第195條第1
    項之規定，爰依民法第184條第1項前段、第195條第1項，請
    求被告給付精神慰撫金新台幣(下同)100萬元。
二、前開爭執，緣於被告長期流連金錢豹大舞廳，揮金如土，並
    購買價值昂貴名錶 (愛瑪士鑽表)送給金錢豹大舞廳的舞女(
    小名金鴿子名字胡琇靈)，及預購蕭邦鑽表送給金錢豹大舞
    廳的舞女 (小名金巴黎周姓小姐)，而與原告發生口角後，
    出手毆打原告。原告當時並未有如被告所言要求被告提領10
    0萬之行為，而係被告贈與舞小姐名貴手錶作為生日禮物，
    原告告知被告其被舞小姐給騙了，而被告一時惱羞成怒卻拿
    原告出氣。且縱依被告所言，兩造有口角，被告因不堪精神
    上騷擾，因一時性身體上過當反應導致原告受傷，則被告既
    自承有傷害原告之事實，其對原告有侵權行為，自屬無疑。
    至於被告於答辯狀中所提之診斷證明書中之傷害，實非原告
    所為，此已經台灣臺中地方法院檢察署99年度偵字第27866
    號不起訴處分書於理由中詳述「…本件告訴人 (指紀宏達)
    提出之診斷證明書影本，雖係醫院於診斷其傷勢後所出具之
    證明文件，維此充其量僅能證明告訴人確實受有該等傷害，
    實難憑此即逕認係被告 (指李淑芬)所為。…其傷是否係本
    件案發當時所造成？又是否為被告所造成？均非無疑。再經
    傳喚現場目擊證人紀惠瑜到庭結證稱：…看到被告與告訴人
    在廚房扭打，伊所謂扭打，係指原本被告與告訴人二人站著
    ，之後被告被推倒在地，告訴人有以拳頭毆打被告，被告雖
    有用手保護自己頭部，但並無傷害告訴人，亦無反擊之動作
    等語；核與被告所辯情節大致相符。」，足證原告並無被告
    所提之傷害行為，當日實是被告毆打原告，原告有用手保護
    己身之動作，然並無傷害被告，被告所受傷害並非原告造成
    。
三、查被告名下財產 (不動產及動產)高達48筆，各類所得高達
    21筆。被告之傷害行為，令原告心碎，身心俱疲，半夜恐懼
    到無法成眠。被告屢次以暴力手段傷害原告，如此之暴力行
    為，造成單純善良的原告莫大之恐懼與驚嚇，原告所受精神
    衝擊之大，實難為外人所能想像，並致原告身心深受打擊，
    審酌上情及兩造之身分、地位，及原告所受之精神痛苦等一
    切情狀，因認原告請求被告賠償非財產上之損害，以100萬
    元為適當。
四、並聲明：被告應給付原告100萬元，及自起訴狀繕本送達翌
    日起至清償日止，按年息5%計算之利息；願供擔保，請准宣
    告假執行。
貳、被告抗辯：
一、本件被告對刑事確定判決所認定被告傷害原告之犯罪事實不
    爭執，但原告所受之傷害為頭部外傷、右側下肢多處瘀傷、
    左側上肢及右側肩部擦挫傷之傷害，於99年10月9日17時37
    分急診就醫後，於同日18時40分即離院，故所受傷害程度應
    屬輕微。
二、又本件事發後，被告亦有道歉及和解之誠意，且被告前於鈞
    院99年度易字第3874號刑事案件審理時，表明有意願與原告
    和解，並攜帶現金15萬元到場，惟原告堅決表示不願意與被
    告和解。本件民事賠償原告所請求之金額，竟高達100萬元
    ，核屬過高，故非被告故意拒絕賠償。懇請鈞院審酌被告加
    害原因及情形、並原告痛苦之程度應屬甚微等情狀，賜與減
    免被告應給付慰撫金之金額。
三、再者，發生本件衝突之原因，係因99年10月9日當日為例假
    日星期六，原告要求被告提領100萬元予伊，以供其買受名
    貴手錶之用，被告告知本日係星期六，銀行未營業而無法提
    領鉅款，詎原告仍一再無理要求，甚至出言不遜，被告不堪
    精神上騷擾，因一時性身體上過當反應，兩造因而有肢體上
    接觸，雖原告受有傷害，惟被告亦同時遭原告傷害而受有雙
    上臂磨損或擦傷，右肘、前臂及腕磨損或擦傷，有澄清綜合
    醫院診斷證明書可參。甚且，原告竟乘被告在家就寢時，回
    到家中惡意破壞毀損被告所有之車牌號碼7818-SM號自用小
    客車，則原告行徑顯有未當，亦可得知原告並非如同其表述
    之受有莫大之恐懼或驚嚇，其精神或無痛苦，亦請鈞院鑒察
    。又鈞院刑事庭已就本事件對被告科處刑責，量刑並無過輕
    ，已足使被告產生警惕，亦容已些許彌補原告之精神受損，
    然而原告竟請求高達100萬元之賠償，顯無理由。
四、並聲明：原告之訴駁回；如受不利判決，願供擔保請准宣告
    免假執行。
參、本院之判斷：
一、下列事實，為兩造所不爭執，本院採為判決基礎：
(一)兩造為夫妻，共育二女。被告於99年10月9日下午14時30分
    許，在其與原告位於臺中市○區○○路115號4樓住處客廳內
    ，因細故與原告發生口角爭執後，竟基於傷害人身體之犯意
    ，以徒手毆打原告頭部、以腳踹踢原告右腳，經原告以手抵
    擋，仍因而受有頭部外傷、右側下肢多處瘀傷、左側上肢及
    右側肩部擦挫傷之傷害。
(二)被告因上開故意傷害原告犯行，經本院99年度易字第3874號
    判處拘役40日確定。
二、被告雖另辯稱案發當時被告亦同時遭原告傷害，而受有雙上
    臂磨損或擦傷，右肘、前臂及腕磨損或擦傷，並提出澄清綜
    合醫院診斷證明書為證。惟查該診斷證明書僅得證明被告曾
    受有該等傷害，單憑此項證據，尚難證明該等傷勢係原告所
    造成。且該等傷勢係集中於被告雙手，復均僅為磨損或擦傷
    等輕微傷勢，故亦有相當可能是被告在徒手毆打原告之過程
    中因反作用力而生之磨擦傷害，或因原告合法自衛抵擋被告
    攻擊過程中所產生之結果，蓋原告若真有意傷害被告，被告
    傷勢當非僅集中在雙手部位，是被告此部辯解並非可採。
三、按因故意或過失，不法侵害他人之權利者，負損害賠償責任
    ；又不法侵害他人之身體、健康、名譽、自由、信用、隱私
    、貞操，或不法侵害其他人格法益而情節重大者，被害人雖
    非財產上之損害，亦得請求賠償相當之金額。民法第184條
    第1項前段、第195條第1項固有明文。原告因遭被告故意傷
    害，身體精神上均受有痛苦，依上開規定，即得請求被告賠
    償非財產上之損害即慰撫金。按慰撫金之酌給應斟酌雙方身
    分資力、實際加害程度及其影響是否重大，及被害者之身分
    地位與加害人經濟狀況等關係定之（最高法院47年臺上字第
    1221號判例及最高法院51年臺上字第223號判例意旨參照）
    。爰審酌兩造為夫妻，因被告前開行為受有上述之傷害，對
    其精神之創傷及婚姻幸福圓滿影響非輕；又原告係高中畢業
    ，婚後迄今都是家庭主婦，被告係大學畢業，原在其父開設
    之紡織廠工作，嗣紡織廠讓渡予他人後，被告即失業迄今等
    情，業經兩造各陳明在卷；又被告目前雖無業，然擁有如卷
    附稅務電子閘門財產所得調件明細表所示之多筆土地、房屋
    、豪華汽車及投資，財富收入極為豐厚，顯然十分富裕，具
    有高度之經濟優勢；原告名下則有如卷附稅務電子閘門財產
    所得調件明細表所示之土地、農地數筆，汽車2輛、投資1筆
    ，98、99年度總所得各為25,166元、158,167元，財產收入
    情形顯不如被告等一切情狀，認原告得請求之精神慰撫金以
    20萬元為適當，逾此部分之請求即屬無據，應予駁回。從而
    ，原告依民法第184條第1項前段及第195條第1項前段之規定
    ，請求被告給付20萬元及自起訴狀繕本送達翌日即99年12月
    22日起至清償日止，按年息5%計算之利息，洵屬正當，應予
    准許。逾此範圍之請求，即屬無據，應予駁回。
四、原告勝訴部分，所命給付之金額未逾50萬元，應依職權宣告
    假執行，被告陳明願供擔保請准免為假執行，核無不合，爰
    酌定相當擔保金額宣告之。至原告敗訴部分，其假執行之聲
    請失所依附，應予駁回。
五、本件事證已臻明確，兩造其餘攻擊防禦方法及所舉證據資料
    ，核與本件判決所得心證及結果均不生影響，毋庸逐一論述
    ，附此敘明。
六、據上論結，原告之訴為一部有理由、一部無理由，依民事訴
    訟法第79條、第389條第1項第5款、第392條第2項，判決如
    主文。
中    華    民    國   100    年    7     月    19    日
                  民事第二庭    法  官 蔡建興
以上正本係照原本作成。
如對本判決上訴，須於判決送達後20日內向本院提出上訴狀（須
附繕本）。如委任律師提起上訴者，應一併繳納上訴審裁判費。
中    華    民    國   100    年    7     月    20    日
                                書記官 楊金池